臺灣苗栗地方法院民事簡易判決　　　　　　　　　　九十三年度苗簡字第四七六號
　　原　　　告　乙○○
　　訴訟代理人　林家進律師
　　複　代理人　甲○○
　　被　　　告　丙○○
當事人間請求履行和解契約事件，本院於民國九十三年十二月七日言詞辯論終結，判
決如下：
    主    文
被告應給付原告新台幣拾貳萬元，及自民國九十三年十一月九日起至清償日止，按
年息百分之五計算之利息。
訴訟費用由被告負擔。
本判決得假執行；但被告如以新台幣拾貳萬元為原告預供擔保，得免為假執行。
    事實及理由
一、原告之聲明：如主文第一項所示。
二、事實摘要：
（一）原告起訴主張被告於民國九十三年六月三十日十五時許，酒後駕駛車牌號碼Ｌ
      Ｔ─八一０五號自小貨車，沿苗栗縣獅潭鄉鄉道往泰安鄉方向行駛，行經該鄉
      道與台三線公路之交叉路口處（即台三線一二七公里五百公尺處），適原告駕
      駛車牌號碼四一九五─ＧＪ號自小貨車（以下簡稱系爭自小貨車）沿台三線由
      大湖鄉往獅潭鄉方向行駛，亦行經該交叉路口，詎被告疏未注意轉彎車應讓直
      行車先行之規定而貿然左轉，過失撞及原告所駕駛之系爭自小貨車左側後部，
      致系爭自小貨車失控翻滾而多處毀損，原告亦因此受有右前臂擦挫傷及頭部擦
      挫傷之傷害。嗣兩造於九十三年九月九日經苗栗縣大湖鄉調解委員會調解成立
      ，被告同意給付原告新台幣（下同）三十二萬元，並同意於同年九月、十月各
      給付五萬元，其餘自同年十一月起，按月於每月十七日前各給付一萬元，至清
      償完畢止，且如有一期不履行，視為全部到期。雖前開調解書經本院以漏植「
      至清償完畢為止」等字，未臻明確而不予核定在案，惟仍應有私法上和解契約
      之效力。詎被告自第一期起即未依約給付，依約應視為全部到期。為此依兩造
      間和解契約之法律關係，訴請被告給付三十二萬元，及自起訴狀繕本送達翌日
      即九十三年十一月九日起至清償日止，按年息百分之五計算之利息。
（二）被告則未於言詞辯論期日到場，惟據其所提書狀略以本件車禍係原告疏未注意
      車前狀況、超速行駛，且跨越中央分道線侵入被告部分車道行駛，而撞及被告
      所駕車輛，並非被告撞及原告。又系爭自小貨車已屆五年之使用期限，原告申
      請在大湖鄉公所調解委員會調解，藉人多勢眾及被告身體不適等情況，迫使被
      告以高達三十二萬元之金額與其和解，顯失公平。為此依民法第七十四條第一
      項、第九十二條第一項前段及同法第七百三十八條第一項第三款規定，撤銷前
      開和解之意思表示。是原告訴請履行和解契約，顯無理由，應予駁回等語置辯
      ，並陳明如受不利判決，願供擔保，請准免為假執行。
三、法院之判斷：
（一）本件被告經受合法通知，未於言詞辯論期日到場，核無民事訴訟法第三百八十
      六條各款所列情形，爰依原告之聲請，准由其一造辯論而為判決。
（二）按稱和解者，謂當事人約定，互相讓步，以終止爭執或防止爭執發生之契約。
      和解有使當事人所拋棄之權利消滅及使當事人取得和解契約所訂明權利之效力
      ，民法第七百三十六條、第七百三十七條分別定有明文。又依鄉鎮市調解條例
      規定由各該鄉鎮市公所調解委員會調解成立所作成之調解書，係屬雙方當事人
      以終止爭執為目的而互相讓步所為之合意。縱該調解書因未經法院核定，不生
      鄉鎮市調解條例第二十四條第二項規定之與民事確定判決有同一之效力，仍應
      認為具有私法上和解契約之效力，最高法院亦著有八十七年度台上字第二三四
      二號裁判意旨可資參照。經查，本件原告主張兩造於九十三年六月三十日十五
      時許，在台三線一二七公里五百公尺處發生車禍，致原告所有系爭自小貨車毀
      損，原告亦因此受有右前臂擦挫傷及頭部擦挫傷之傷害。嗣兩造於九十三年九
      月九日經苗栗縣大湖鄉調解委員會調解成立，被告同意給付原告三十二萬元，
      並同意於同年九月、十月各給付五萬元，其餘自同年十一月起，按月於每月十
      七日前各給付一萬元，至清償完畢止，且如有一期不履行，視為全部到期。前
      開調解書經本院以漏植「至清償完畢為止」等字，未臻明確而不予核定。而被
      告自第一期起即未依約給付之事實，為被告所不爭執，並有苗栗縣大湖鄉公所
      函、苗栗縣大湖鄉調解委員會調解書影本各一件附卷可憑，自堪信為真實。又
      依前開法條規定及最高法院裁判意旨，兩造於九十三年九月九日經苗栗縣大湖
      鄉調解委員會調解成立所作成之調解書，雖因漏植「至清償完畢為止」等字，
      未臻明確，而經本院不予核定在案，致不生與民事確定判決有同一之效力，仍
      應認為具有私法上和解契約之效力。是原告主張兩造間於九十三年九月九日，
      已就兩造於九十三年六月三十日十五時許，在台三線一二七公里五百公尺處發
      生之車禍，成立和解，自屬可採。
（三）次按和解不得以錯誤為理由撤銷之，但有左列事項之一者，不在此限．．．三
      、當事人之一方對於他方當事人之資格或重要之爭點有錯誤而為和解者，民法
      第七百三十八條第三款固定有明文。惟查，所謂錯誤，乃指意思表示之人對於
      構成意思表示內涵之效果意思，與其表示於外之表示內容，因錯誤或不知而致
      生齟齬而言。致於形成表意人內心效果意思之原因，則稱為動機，導致表意人
      內心效果意思之動機十分繁雜，且只存在表意人之內心，不表示於意思表示中
      ，故為相對人所無法查覺，是除當事人之資格或物之性質有誤，且為交易上認
      為重要者，始可視為意思表示內容之錯誤外，其餘動機錯誤若未表示於意思表
      示中，且為相對人所明瞭者，不受意思表示錯誤規範之保護，否則法律之安定
      性及交易之安全無法維護，此觀民法第八十八條第二項之規定自明。本件被告
      辯稱其於調解程序中，因原告人多勢眾及被告身體不適，致被迫和解云云，既
      非主張對和解之他方當事人資格或重要爭點有錯誤而為和解，則依前揭法條規
      定，自非得據以撤銷和解。又依被告所辯本件車禍係因原告之過失所致，及系
      爭自小貨車之車齡已超過五年，和解金額過高，有失公平云云。惟按當事人願
      接受調解之原因十分繁雜，並不以過失程度或損失為惟一原因，是縱被告所辯
      為實，亦屬於其願與原告達成和解之動機有誤，而非意思表示錯誤，而此動機
      有誤既非當事人之資格，更非物之性質有錯誤，依前開說明自不得按錯誤之規
      範主張受保護。是被告所辯依民法第七百三十八條第三款規定，撤銷和解之意
      思表示云云，自非可採。
（四）再按民法第七十四條第一項所規定之撤銷權，須以訴之形式向法院請求為撤銷
      其行為之形成判決，始能發生撤銷之效果，倘僅於給付之訴訴訟中主張行使此
      項撤銷權，以之為攻擊防禦方法，自不生撤銷之效力，其法律行為仍不因此而
      失其效力，最高法院著有八十六年度台上字第二五二一號裁判意旨可供參照。
      本件被告既未起訴請求撤銷兩造間之前開和解契約，則參諸前開說明，兩造間
      之和解契約自不因之失其效力。是被告所辯其得依民法第七十四條第一項規定
      ，請求撤銷或減輕給付云云，亦無足採。
（五）末按被詐欺或被脅迫而為意思表示者，依民法第九十二條第一項之規定，表意
      人固得撤銷其意思表示，惟主張被詐欺而為表示之當事人，應就此項事實負舉
      證之責任，最高法院著有四十四年台上字第七五號判例意旨可資參酌。被告雖
      辯稱依民法第九十二條第一項之規定，其得撤銷和解之意思表示云云，惟被告
      就其於調解程序中，有何被詐欺或被脅迫而為和解之意思表示，並未舉證證明
      ，則參諸前開判例意旨，被告主張依民法第九十二條第一項之規定撤銷和解之
      意思表示，自無可採。
（六）綜上，兩造於九十三年六月三十日十五時許，在台三線一二七公里五百公尺處
      發生之車禍事件，既於同年九月九日成立和解契約，而該和解契約又無何無效
      或得撤銷之事由，則被告自應依該和解契約之約定負履行之義務。是被告既迄
      未履行任何一期之履行義務，已如前述，則依兩造和解契約之約定，被告之履
      行義務自應視為全部到期。從而，原告依兩造間和解之法律關係，請求被告給
      付三十二萬元，及自起訴狀繕本送達翌日即九十三年十一月九日起至清償日止
      ，按年息百分之五計算之利息，為有理由，應予准許。
（七）本件係依民事訴訟法第四百二十七條第一項規定，適用簡易訴訟程序所為被告
      敗訴之判決，本院自應依同法第三百八十九條第一項第三款規定，依職權宣告
      假執行。被告陳明願供擔保，請准免為假執行，核無不合，爰酌定相當擔保金
      額准許之。
四、據上論結，本件原告之訴為有理由，依民事訴訟法第四百三十六條第二項、第三
    百八十五條第一項前段、第七十八條、第三百八十九條第一項第三款、第三百九
    十二條第二項，判決如主文。
中　　　華　　　民　　　國　　九十三　　年　　 十二 　　月　　二十四　　日
                                  苗栗簡易庭法　　　官    王萬金
正本係照原本作成。
如對本判決上訴，須於判決送達後廿日內向本院提出上訴狀。
中　　　華　　　民　　　國　　九十三　　年　　 十二 　　月　　二十四　　日
                                            法院書記官    白孝慈
